【裁判字號】    97,上易,751
【裁判日期】    971202
【裁判案由】    債務人異議之訴
【裁判全文】
臺灣高等法院民事判決                 97年度上易字第751號
上  訴  人  永翊貿易有限公司
法定代理人  甲○○
訴訟代理人  林峻立  律師
            王聖舜  律師
被  上訴人  信律有限公司
法定代理人  乙○○
訴訟代理人  丙○○
上列當事人間債務人異議之訴事件，上訴人對於中華民國97年7
月2日臺灣士林地方法院97年度訴字第505號第一審判決，提起上
訴，本院於97年11月18日言詞辯論終結，判決如下：
    主      文
上訴駁回。
第二審訴訟費用由上訴人負擔。
    事實及理由
一、上訴人主張：
  (一)被上訴人持臺灣高等法院高雄分院96年度上字第106號確定
    判決據以聲請強制執行，經臺灣士林地方法院97年度執字第
    9436號強制執行事件查封上訴人之財產在案。該執行名義命
    上訴人應給付被上訴人新臺幣（下同）366,667元及法定遲
    延利息，惟被上訴人尚積欠上訴人95年度貨款98,598元，及
    自93年4月起至95年10月期間，按月以15,000元計算之廣告
    費465,000元（15000元/月×31個月＝465,000元），共計
    563,598元。上訴人於96年9月5日即執行名義成立後，以存
    證信函向被上訴人為抵銷之意思表示，抵銷後被上訴人對上
    訴人已無債權存在，且積欠上訴人127,143元。
  (二)被上訴人積欠上訴人95年度貨款98,598元部分，其明細詳如
    上訴人於96年8月6日所列印「總代理收款日應收帳款明細表
    」，除噴霧器、民視廣告費外，被上訴人對於其他明細內容
    不爭執。至被上訴人抗辯其於96年9月20日退貨「桑瑪克」
    紙故障品一批，金額為70,555元一節，因其中含有767元之
    仿冒品，上訴人僅承認實際退貨金額為69,788元。
  (三)被上訴人積欠廣告費465,000元部分，依被上訴人曾給付上
    訴人每月15,000元之廣告費至93年3月止，足證兩造確因被
    上訴人為南部經銷商而約定有是項義務，是上訴人自得請求
    93 年4月起至95年10月之廣告費共465,000元。又上訴人於
    92年度經銷商總研討會中，附條件承諾「若被上訴人每年銷
    售量有500支，即無須按月固定給付15,000元廣告費」，被
    上訴人既未達每年500支之銷售數量，上訴人所附之條件自
    不成就，被上訴人自仍應負按月給付15,000元廣告費予上訴
    人之義務。
  (四)依強制執行法第14條第1項規定，執行名義成立後，如有消
    滅或妨礙債權人請求之事由發生，債務人得於強制執行程序
    終結前，向執行法院對債權人提起異議之訴。上訴人以對被
    上訴人有563,598元債權存在並主張抵銷後，被上訴人已無
    債權存在，且積欠上訴人198,883元，聲明：1.確認上訴人
    與被上訴人間關於臺灣高等法院高雄分院96年度上字第106
    號民事判決所載上訴人應給付被上訴人366,667元本息部分
    及訴訟費用負擔之債權不存在。2.臺灣士林地方法院97年度
    執字第9436號強制執行事件所為強制執行程序應予撤銷。3.
    被上訴人應給付上訴人198,883元及自起訴狀繕本送達翌日
    起至清償日止按年息5%計算之利息。原審判決駁回上訴人之
    訴，上訴人僅就上開聲明第2項、第3項其中被上訴人應給付
    上訴人127,143元及法定利息部分聲明不服提起上訴，並於
    本院聲明：1.原判決關於駁回上訴人後開第2項、第3項之訴
    部分均廢棄。2.臺灣士林地方法院97年度執字第9436號強制
    執行事件所為強制執行程序應予撤銷。3.被上訴人應給付上
    訴人127,143元及自起訴狀繕本送達翌日起至清償日止按年
    息5%計算之利息 (原審駁回上訴人請求確認債權不存在，及
    被上訴人應給付上訴人超過127,143元及其法定利息部分，
    因未提起上訴已告確定)。
二、被上訴人則抗辯：伊並未積欠上訴人任何貨款或廣告費，上
    訴人所主張之貨款部分，伊根本未向上訴人購買其所稱之「
    噴霧器」，且兩造於95年7月間已就95年6月28日以前之應收
    帳款核對結算無誤，上訴人提出片面製作之「應收帳款明細
    表」，與實際情形不符。伊之前固曾贊助上訴人廣告費用每
    月15,000元，但並無給付廣告費之義務，且自93年3 月以後
    即已不再贊助上訴人。上訴人竟仍於「應收帳款明細表」列
    出「民視」及「超越」雜誌之廣告費，顯無理由。另伊曾於
    96年9月20日退貨「桑瑪克」紙故障品1批，金額為70,555
    元，是上訴人主張之貨款98,598元，扣除不存在之噴霧器
    15,000元、「民視」廣告費27,126元，上訴人尚應給付伊
    14,083元。至上訴人主張92年度經銷商研討會對於500支銷
    量之決議，具有契約之效力，伊否認，縱認上開決議具有契
    約效力，惟既然將討論結論化為文字，未經記載於書面之部
    分，即為有意之省略，而無契約之效力，自不能再以研討過
    程之口頭意見補充書面之結論。又該會議決議並未記載銷量
    未達500支有何處罰或其他法律效果，更無所謂未達500支即
    應負擔廣告費15,000元之約定。上訴人主張以貨款、廣告費
    抵銷兩造間前揭確定判決所命給付金額，應無理由。並於本
    院聲明：上訴駁回。
三、經查，上訴人與被上訴人間前因給付違約金事件，經臺灣高
    等法院高雄分院96年度上字第106號判決：上訴人應給付被
    上訴人366,667元，及自95年11月6日起至清償日止，按年息
    5%計算之利息，於96年8月22日確定。被上訴人持該確定判
    決為執行名義聲請強制執行，經臺灣士林地方法院以97年度
    執字第9436號強制執行事件進行強制執行程序之事實，有卷
    附之臺灣高等法院高雄分院96年度上字第106號民事判決為
    證 (見原審卷第9頁至第16頁)，此為兩造所不爭執，並經本
    院調閱上開執行卷宗查核屬實，自堪信為真實。
四、上訴人主張其於執行名義成立後之96年9月5日以存證信函通
    知被上訴人以被上訴人尚積欠貨款98,598元、廣告費
    465,000元為由，而向被上訴人為主張抵銷之意思表示之事
    實，固據上訴人提出總代理收款日應收帳款明細表、存證信
    函 (見原審卷第19頁、第20頁)等件為證。然此為被上訴人
    所否認，並以前詞抗辯。是本件所應審酌者為上訴人所為之
    抵銷有無理由？茲論述於下：
  (一)被上訴人有無積欠貨款98,598元？
    按當事人主張有利於己之事實者，就其事實有舉證之責任。
    民事訴訟法第277條前段定有明文。上訴人主張被上訴人積
    欠98,598元之事實，僅提出96年8月6日片面列印之「收款日
    應收帳款明細表」為證，其中噴霧器15,000元、93年3月至7
    月民視廣告費共27,126元部分，為被上訴人所否認，而上訴
    人復無法舉證證明之，尚難認上訴人此部分之主張為真實。
    其餘貨款56,475元部分（98,598元-15,000元-27,126元
    =56,472元），為被上訴人所不爭執，自堪信為真實。惟被
    上訴人抗辯其曾於96年9月19日退貨「桑瑪克」紙故障品1批
    ，金額為70,555元，已據提出出貨清單、新竹貨運股份有限
    公司請款明細為證 (見原審卷第54頁、55頁)，上訴人就退
    貨金額其中69,788元部分亦不爭執 (見本院卷第10頁)，從
    而，被上訴人抗辯上開退貨就上訴人不爭執之款項扣除所積
    欠之貨款56,475元 (69,788元-56,475元=13,313元)，結算
    後被上訴人並無積欠上訴人貨款債權，應可認定，是被上訴
    人抗辯其未積欠上訴人貨款，自堪採信。
  (二)被上訴人有無積欠廣告費465,000元？
    上訴人據以主張被上訴人應給付廣告費465,000元，無非以
    被上訴人於93年3月前均有按月給付15,000元之廣告費予上
    訴人，足證兩造確因被上訴人為南部經銷商而約定有是項義
    務；且上訴人於92年度經銷商總研討會中，附條件承諾「若
    被上訴人每年銷售量有500支，即無須按月固定給付15,000
    元廣告費」，被上訴人既未達每年500支之銷售數量，自仍
    應負按月給付15,000元廣告費予上訴人。第查：
  1.兩造間之經銷契約至95年7月終止，此為兩造所不爭執，兩
    造於契約終止後為對帳計，上訴人曾分別於95年7月24日及
    96年8月6日列印「總代理付款日應付帳款明細表」各一紙
    (見原審卷第53頁、第19頁)，兩紙明細表電腦所記載之項目
    均未見有每月應付15,000元廣告費之欠款，核諸被上訴人於
    原審抗辯：「每月15,000元的口頭贊助是到93年3月截止，
    之後就沒有義務再支付廣告費用。」等語 (見原審卷第37頁
    )，參以被上訴人自93年4月起即未依約按月給付廣告費，何
    以至95年7月兩造終止經銷契約，期間有2年有餘，均未見上
    訴人催告被上訴人履行債務，亦與常情不符，足徵被上訴人
    否認兩造間曾約定有是項給付義務，原先給付之廣告費是贊
    助性質乙節，應可採信。上訴人以被上訴人於93年3月前均
    有按月給付15,000元之廣告費，足證兩造確因被上訴人為南
    部經銷商而約定有是項義務云云，要無可採。上訴人就此復
    未為其他舉證以實其說，自難認被上訴人自93年4月起有按
    月給付上訴人15,000元之債務存在。
  2.另上訴人主張其於92年度經銷商總研討會中，附條件承諾「
    若被上訴人每年銷售量有500支，即無須按月固定給付
    15,000元廣告費」，被上訴人既未達每年500支之銷售數量
    ，自仍應負按月給付15,000元廣告費予上訴人。惟依卷附之
    92年度經銷商總研討會會議記錄 (見原審卷第56頁)，第5點
    就如何整合全國性廣告及行銷一事，結論為：「93年度公司
    制定2800支，以每支400元贊助廣告合計112萬。」，並未有
    「附條件承諾若被上訴人每年銷售量有500支，即無須按月
    固定給付15,000元廣告費」之記載，再參酌證人楊坤錫於本
    院到庭證稱：「會議記錄是採取承銷量，承銷量到達一定數
    量，就由總代理負擔廣告費，如未達承銷量就要補足承銷量
    。沒有約定未達承銷量就要負擔廣告費，當初會議重點在承
    銷量，不在廣告費。」等語 (見本院卷第21頁背面)，足證
    被上訴人抗辯該會議決議並未記載銷量未達500支有何處罰
    或其他法律效果，更無所謂未達500支即應負擔廣告費
    15,000元之約定，應可採信。上訴人綜合會議記錄第4點有
    關各區經銷商承銷量之約定與第5點之結論而自行作出有利
    於己之解釋，尚非可採。況上開會議記錄係針對93年度之業
    務研討，且兩造間之經銷契約於95年7月間已合意終止，上
    訴人請求給付廣告費之期間已逾越93年度及終止經銷契約後
    之95年8月至95年10月，是上訴人依前揭會議記錄資為請求
    被上訴人給付93年4月至95年10月按月給付廣告費之依據，
    自不可取。
  3.從而，上訴人主張被上訴人自93年4月至95年10月止，按月
    應給付15,000元之廣告費，共積欠上訴人465,000元，並非
    事實，不可採信。
五、綜上所述，上訴人主張被上訴人積欠其貨款、廣告費共
    563,598元，而主張抵銷，並不可採。被上訴人抗辯未積欠
    上訴人貨款及廣告費，上訴人主張抵銷為無理由，為可採。
    從而，上訴人本於強制執行法第14條第1項之規定，請求撤
    銷前揭強制執行程序及請求被上訴人給付127,143元本息，
    為無理由，不應准許。是則原審為上訴人敗訴之判決，核無
    不合。上訴意旨指摘原判決此部分不當，求予廢棄改判，為
    無理由，應予駁回。
六、據上論結，本件上訴為無理由，依民事訴訟法第449條第1項
    、第78條，判決如主文。
中    華    民    國    97    年    12     月    2    日
                   民事第十三庭
                       審判長  法  官  黃騰耀
                               法  官  周舒雁
                               法  官  陳姿岑
正本係照原本作成。
不得上訴。
中    華    民    國    97    年    12    月    4     日
                              書記官  黃慶霽


司法院資訊處製作；財團法人民間司法改革基金會備份。
